【裁判字號】    97,易,2817
【裁判日期】    980326
【裁判案由】    詐欺
【裁判全文】
臺灣臺北地方法院刑事判決            97年度易字第2817號
公  訴  人  台灣台北地方法院檢察署檢察官
被      告  丙○○
                      樓
上列被告因詐欺案件，經檢察官提起公訴（97年度偵字第14446
號）及移送併案審理（台灣桃園地方法院檢察署檢察官98年度偵
字第1580號），本院判決如下：
    主  文
丙○○無罪。
    理  由
一、公訴意旨略以：被告丙○○明知真實姓名年籍不詳綽號「瑞
    龍」之成年男子（下稱瑞龍），係利用電話佯稱中獎騙取被
    害人匯款之詐欺集團成員，竟與瑞龍及其他詐欺集團成員共
    同基於意圖為自己不法之所有之犯意連絡，於民國97年3 月
    12日在桃園縣桃園市○○路73號之彰化銀行桃園分行申請開
    設帳號00000000000000之帳戶（下稱彰化銀行帳戶）後，提
    供予瑞龍及其他詐欺集團成員使用。嗣瑞龍及其他詐欺集團
    成員於97年4 月1 日以電話向乙○○佯稱中高額獎金，必須
    先支付相關費用，致乙○○陷於錯誤，於97年3 月3 日匯款
    新台幣（下同）10萬元至被告上開帳戶內，嗣乙○○發現受
    騙報警處理。又被告於97年4 月28日依瑞龍之指示，持其台
    北富邦銀行存摺前往台北市中正區○○○路7 號台北富邦銀
    行城中分行欲提款時，因前開彰化銀行帳戶被設為警示帳戶
    ，而為台北富邦銀行行員陳碧君發覺報警處理，因認被告涉
    犯刑法第339 條第1 項之詐欺取財罪嫌等語。
二、按犯罪事實應依證據認定之，無證據不得認定犯罪事實；不
    能證明被告犯罪者或其行為不罰者，應諭知無罪之判決，刑
    事訴訟法第154 條第2 項、第301 條第1 項，分別定有明文
    。復按認定不利於被告之事實，須依積極證據，苟積極證據
    不足為不利於被告事實之認定時，即應為有利於被告之認定
    ，更不必有何有利之證據，最高法院30年上字第816 號著有
    判例，可資參照。
三、檢察官認被告丙○○涉有上開罪嫌，係以證人乙○○、陳碧
    君於警詢時之證述，及被告上開彰化銀行帳戶開戶資料、交
    易明細為主要論據。訊據被告固對於交付其台北富邦銀行帳
    戶予瑞龍，及至台北富邦銀行城中分行欲提領該帳戶款項之
    事實坦承不諱，惟堅決否認有何詐欺取財之犯行，辯稱：彰
    化銀行帳戶不是伊申請，伊雖有交付5 個帳戶給瑞龍使用，
    惟並不包括彰化銀行之帳戶等語。
四、經查：
（一）被害人乙○○於97年4 月1 日接獲詐騙集團成員之電話，
      因而陷於錯誤，遂於97年4 月3 日匯款10萬元至被告上開
      彰化銀行帳戶等情，業據證人乙○○於警詢時證述明確，
      復有乙○○匯款之郵政跨行匯款申請書在卷可佐；被告於
      97年4 月28日12時49分許至台北富邦銀行城中分行欲提領
      其台北富邦銀行帳戶內之存款，而為該行行員發覺有異而
      報警查獲，業據證人陳碧君於警詢時證述歷歷，復有被告
      之台北富邦銀行存摺1 本扣案可佐，及台北市政府警察局
      中正第一分局扣押物品目錄表、查獲照片2 紙（97年度偵
      字第10040 號卷第16、21頁）在卷可稽，上情均堪以認定
      。
（二）彰化銀行留存之丙○○身分證、健保卡正反面影本，經本
      院勘驗與被告當庭提出之身分證、健保卡上被告照片均不
      相同，此有本院98年2 月12日審判筆錄可憑，且彰化銀行
      留存之丙○○身分證、健保卡影本上照片與被告當庭提出
      之身分證、健保卡上照片之特徵顯有不同，且與在庭被告
      亦不相符，有彰化銀行開戶資料、被告庭呈之身分證、健
      保卡影本在卷可參，又彰化銀行留存之丙○○健保卡影本
      上流水號為000000000000號，身分證背面之流水號為
      0000000000號，而被告庭呈之健保卡上流水號為00000000
      0000號，身分證背面之流水號為0000000000號，此有被告
      庭呈之上開證件正反面影本（本院卷第54頁）、彰化銀行
      桃園分行97年7 月31日函暨所附被告開戶證件資料在卷可
      參，再被告於96年3 月2 日以遺失健保卡，向中央健康保
      險局申請補發，流水編號000000000000號係96年3 月2 日
      經註銷之舊健保卡，有中央健康保險局97年12月3 日健保
      承字第0970048268號函、98年2 月23日健保承字第
      0980003589 號 函（本院卷第33、60頁）在卷可佐，則「
      丙○○」向彰化銀行申請帳戶時，該000000000000號健保
      卡早已註銷，並非被告實際使用之健保卡，可資認定。綜
      上各項證據，足認「丙○○」向彰化銀行申請開戶所提出
      之身分證件非屬真正。
（三）證人即辦理丙○○開戶事宜之彰化銀行行員甲○○證稱：
      「（客戶向彰化銀行桃園分行申請開戶，需要提供何證件
      ，流程為何？）需要雙證件身分證、健保卡或是駕照，我
      們會查詢戶政及信用，都符合我們才會讓客戶開戶，還會
      問他用途。（存款戶是否必須本人來辦理開戶？）是。（
      你有無核對丙○○所提供的雙證件上面的照片及來辦理開
      戶之人是否為同一人？）是。」等語明確（本院98年3 月
      12日審判筆錄），則彰化銀行留存之丙○○開戶證件上照
      片既與被告真正身分證件上之照片不同，亦與被告本人不
      同，業如前述，顯見辦理上開開戶事宜之人，應非被告本
      人。
（四）被告辯稱彰化銀行帳戶不是伊申請，伊雖有交付5 個帳戶
      給瑞龍使用，惟並不包括彰化銀行之帳戶等語。查被告向
      台北富邦銀行城中分行申請開戶時所提出之身分證件與其
      於本院庭呈之證件係相同，此有被告庭呈證件影本、台北
      富邦銀行城中分行98年2 月25日北富銀城中字第122 號函
      暨附件在卷可佐，核與被告上開供述相符。若被告亦同意
      瑞龍申請彰化銀行，當會提供其身分證件供瑞龍開戶，然
      彰化銀行之被告開戶證件，與其台北富邦銀行開戶證件並
      不相符，足見被告所辯並未去申請彰化銀行帳戶給瑞龍使
      用，亦未同意瑞龍申請彰化銀行帳戶等情，與事實相符，
      堪以採信。
（五）被告固於97年4 月28日警詢時供稱：「因為瑞龍27日19時
      許告訴我，說我的銀行帳戶都被凍結了，要我今日去台北
      富邦銀行把裡面的錢都提領出來，接著今日10時許瑞龍就
      開車從基隆把我接到台北來準備把台北富邦銀行的錢都領
      出來。」等語（97年度偵字第10040 號卷第8 頁），惟被
      告台北富邦銀行城中分行帳戶內之款項，是否為詐騙集團
      詐騙被害人所取得之財物，並無證據證明之。是不能以被
      告有持其台北富邦銀行帳戶前往提款，即認被告涉犯詐欺
      取財罪嫌。
五、綜上，本件證據無法證明被告有檢察官所指之詐欺取財犯行
    ，此外，本院復查無其他積極證據足以證明，揆諸上開法條
    及判例意旨，本件不能證明被告犯罪，自應為被告無罪之諭
    知。
六、台灣桃園地方法院檢察署以98年度偵字第1580號被告涉犯詐
    欺罪嫌移送併案審理部分，與本案係屬同一事實，屬於事實
    上同一案件，併此敘明。
據上論斷，依刑事訴訟法第301條第1項，判決如主文。
本案經檢察官楊冀華到庭執行職務
中    華    民    國    98    年    3     月    26    日
                  刑事第七庭  審判長法官  高偉文
                              法      官  孫萍萍
                              法      官  林欣苑
上正本證明與原本無異。
如不服本判決應於收受送達後10日內向本院提出上訴書狀，並應
敘述具體理由；其未敘述上訴理由者，應於上訴期間屆滿後20日
內向本院補提理由書（均須按他造當事人之人數附繕本）「切勿
逕送上級法院」。告訴人或被害人如對於本判決不服者，應具備
理由請求檢察官上訴，其上訴期間之計算係以檢察官收受判決正
本之日期為準。
                              書  記  官  劉英芬
中    華    民    國    98    年    3     月    27    日


司法院資訊處製作；財團法人民間司法改革基金會備份。
